臺灣臺中地方法院民事判決
111年度訴字第1035號
原      告  陳秀惠  
訴訟代理人  林春榮律師
被      告  邱志勇  

上列當事人間請求清償借款事件，本院於民國111年6月21日言詞
辯論終結，判決如下：
    主      文
被告應給付原告如附表一所示之本金及利息。
訴訟費用由被告負擔。
本判決於原告以新臺幣肆拾萬元為被告供擔保後，得假執行。但
被告如以新臺幣壹佰壹拾玖萬伍仟元為原告預供擔保，得免為假
執行。
    事實及理由
一、原告主張：
　㈠被告因受訴外人之委託，以辦理南投縣○○鎮○○段0000○0000地
    號土地共有物分割等事件可獲得鉅額利益，惟應先籌措足夠
    之資金以繳納所需規費、代辦費、拆遷及補償費，遂於民國
    106年4月13日簽發票據號碼CH795052號、面額新臺幣（下同
    ）50萬元之本票向原告借款50萬元，約定借款期限自106年4
    月13日起至108年4月12日止，每月利息1萬5,000元，第一次
    先給付3個月，以後被告按月給付，被告並允諾於該分割共
    有物事件結案扣除成本後之淨利10%付予原告，原告於同日
    將45萬5,000元匯入被告所有合作金庫銀行中權分行帳號000
    0000000000帳戶。
　㈡被告另於106年6月30日以其承辦陳聖王神明會會員申報及就
    臺中市○○區○○段000○00000地號土地買賣移轉等事宜可獲巨
    額利潤，惟亦應先籌措資金以支付各項必要費用，遂簽發票
    據號碼CH795093號、面額60萬元之本票以向原告借款60萬元
    ，約定借款期限自106年6月30日起至108年6月29日止，每月
    利息2萬元，第一次先給付3個月，以後按一次給付3個月方
    式給付利息，被告並允諾以淨利10%付予原告，原告已於106
    年6月30日將54萬元全數存入被告在臺灣土地銀行西臺中分
    行帳號000000000000帳戶內。嗣被告於107年1月31日簽發票
    據號碼WG00000000、面額40萬元之本票，向原告借款30萬元
    ，借款期限及利息之約定均同㈡之借款，原告於107年1月31
    日將現金20萬元存入被告上開土地銀行帳戶內。
  ㈢被告於取得第1筆借款後，先後於106年7月12日、8月17日、1
    0月19日、11月24日、12月4日、12月25日、107年3月31日、
    5月2日、5月31日、6月26日、7月31日、9月7日、11月7日各
    給付原告1萬5,000元以支付第1筆借款至107年5月12日止應
    負擔之利息。另於取得第2筆借款後，先後於106年11月10日
    給付2萬元、同年12月8日給付2萬5,000元、107年3月8日給1
    萬7,000元，共計6萬2,000元，以支付3個月又2天即至106年
    10月3日止應負擔之利息。被告另簽發附表二之本票，欲支
    付上開3筆借款之利息，惟各該本票及被告所簽發用以借款
    之本票均未兌現，不影響原告提起本件訴訟。被告既未如期
    清償借款，爰依消費借貸之法律關係提起本件訴訟，請求被
    告如數清償附表一所示之本金及利息等語。
　㈣並聲明：如主文第1項所示；願供擔保，請准宣告假執行。
二、被告則以：依新修正民法第205條規定，原告就附表一所示
    超過週年利率16%之利息約定應為無效；又兩造借款契約書
    約定之借款期限2年已屆至，雙方並未續約，契約視為終止
    ，原告不得以原約定之利息利率向被告請求，應依法定利率
    5%計付利息，被告因疫情影響收入，無法負擔高額利息。再
    原告請求第3筆借款20萬元，與另案本院109年度中簡字第32
    39號確認本票債權不存在案件主文第7項屬重複債權，原告
    不得請求等語置辯。並聲明：㈠原告之訴駁回。㈡如受不利判
    決，願供擔保，請准宣告免為假執行。
三、兩造不爭執事項（見本院卷第108至109頁）：
　㈠被告於106年4月13日向原告借款50萬元，被告並簽發票號CH7
    95082號、面額50萬元之本票1紙予原告，借款期限自106年4
    月13日起至108年4月12日止，每月利息1萬5,000元，第1次
    先付3個月利息，以後按月給付，原告於106年4月13日將45
    萬5,000元匯入被告所有合作金庫銀行中權分行帳號0000000
    000000帳戶。
　㈡被告於106年6月30日向原告借款60萬元，被告並簽發票號CH7
    95093、面額60萬元之本票1紙予原告，借款期限自106年6月
    30日起至108年6月29日止，每月利息2萬元，第1次先付3個
    月利息，以後按月給付，被告並保證以借款額10%之二分之
    一作為給付原告之利潤，原告於106年6月30日將54萬元匯入
    被告土地銀行西臺中分行帳號000000000000帳戶。
　㈢被告於107年1月31日向原告借款30萬，被告並簽發票號WG000
    00000、面額40萬元之本票1紙予原告，原告於同日匯款20萬
    元至被告上開土地銀行帳戶。
　㈣被告曾對原告提起確認本票債權不存在訴訟，經本院109年度
    中簡字第3239號判決確定在案，該案認定原告持有上開㈠㈡之
    本票，對被告之票據債權不存在；原告持有上開㈢之本票，
    於超過20萬元及自109年4月30日起至清償日按年息6%計算之
    利息部分，對被告之票據債權不存在。
四、得心證之理由：
  ㈠查原告主張之事實，業據其提出與所述相符之借款契約書2份
    （其中第3筆借款係寫在第2筆借款之借款契約書上）、被告
    於106年4月13日簽發之50萬元本票1紙、匯款申請書、存摺
    類存款憑條為證（見本院卷第23至45頁），且為被告所不爭
    執，堪先認定屬實。
  ㈡按學說上所謂之爭點效，係指法院於確定判決理由中，就訴
    訟標的以外當事人所主張之重要爭點，本於當事人辯論之結
    果已為判斷時，除有顯然違背法令，或當事人已提出新訴訟
    資料足以推翻原判斷之情形外，於同一當事人就與該重要爭
    點有關所提起之他訴訟，不得再為相反之主張，法院亦不得
    作相反之判斷，以符民事訴訟法上之誠信原則而言。是爭點
    效之適用，必須前後兩訴訟當事人同一，且前案就重要爭點
    之判斷非顯然違背法令，及當事人未提出新訴訟資料足以推
    翻原判斷等情形始足當之（最高法院99年度台上字第781號
    判決意旨參照）。查被告曾對本件原告起訴請求確認附表二
    所示之本票債權不存在事件，該案判決理由認定，被告向原
    告借貸第1至3筆借款後，曾分別給付借款之約定利息，屬依
    原約定利率任意給付之利息，不得再主張超過週年利率20%
    部分為不當得利，或應抵充各該借款本金，而認第1至3筆借
    款本金均未清償，並認第3筆借款係記載於第2筆借款之借款
    契約書上，則第3筆借款約定之利息應與第2筆借款利息相同
    等情（見本院卷第64至66頁）。上開確定判決係本於當事人
    辯論之結果，對兩造間3筆借款之清償與否、第3筆借款之利
    息約定等重要爭點已為判斷，且被告於本件訴訟程序中既未
    主張上開判斷有何違背法令之情事，亦未提出足以推翻該判
    斷之證據，則揆諸前開說明，自不得再為相反之主張，本院
    亦不得作相異之判斷，是原告主張附表一所示之3筆借款本
    金均未受償、第3筆借款之利息約定與第2筆借款相同等情，
    應屬有據。
　㈢按消費借貸之借用人應於約定期限內，返還與借用物種類品
    質、數量相同之物，民法第478條前段定有明文。又按給付
    有確定期限者，債務人自期限屆滿時起，負遲延責任。遲延
    之債務，以支付金錢為標的者，債權人得請求依法定利率計
    算之遲延利息。但約定利率較高者，仍從其約定利率，民法
    第229條第1項、第233條第1項分別定有明文。且按約定利率
    ，超過週年16%者，超過部分之約定，無效，110年1月20日
    修正公布之民法第205條定有明文。上開規定自公布後6個月
    即110年7月20日起施行，且於民法債編修正施行前約定，而
    於修正施行後發生之利息債務，亦適用之，民法債編施行法
    第36條第5項、第10條之1定有明文。本件兩造就附表一編號
    1至3之借款，已有約定清償期，自屬有確定期限之債務，被
    告屆期迄未清償，則原告依上開規定，請求被告給付如附表
    一所示之本金及利息，為有理由，應予准許。
　㈣被告抗辯應依法定利率5%計付利息，核與兩造約定不符，即
    屬無據。被告另抗辯原告請求之第3筆借款20萬元，與另案
    本院109年度中簡字第3239號屬重複債權云云，惟該案係確
    認本票債權不存在事件，與本件係清償借款之給付訴訟，屬
    不同訴訟標的，被告復未清償該第3筆借款，原告自無重複
    請求問題，被告此部分所辯，亦屬無憑。
五、綜上所述，原告依消費借貸之法律關係，請求被告給付如附
    表一所示之本金及利息，為有理由，應予准許。
六、兩造均陳明願供擔保，聲請宣告假執行或免為假執行，經核
    尚無不合，爰分別酌定相當之擔保金額准許之。 
七、本件事證已臻明確，兩造其餘攻擊防禦方法及證據，核與判
    決之結果不生影響，爰不一一論列，併此敘明。
八、訴訟費用負擔之依據：民事訴訟法第78條。
中　　華　　民　　國　　111 　年　　7 　　月　　12　　日
                  民事第一庭    法  官  廖欣儀
正本係照原本作成。
如對本判決上訴，須於判決送達後20日內向本院提出上訴狀。如
委任律師提起上訴者，應一併繳納上訴審裁判費。
中　　華　　民　　國　　111 　年　　7 　　月　　13　　日
                                書記官  李俊毅
附表一
編號 本金（新臺幣）        利               息         1 45萬5,000元 自107年5月13日起至110年7月19日止，按年息20%計算，另自110年7月20日起至清償日止，按年息16%計算。  2 54萬元 自106年10月4日起至110年7月19日止，按年息20%計算，另自110年7月20日起至清償日止，按年息16%計算。  3 20萬元 自107年1月31日起至110年7月19日止，按年息20%計算，另自110年7月20日起至清償日止，按年息16%計算。 

附表二
編號 發票人 發票日 票面金額 到期日 票據號碼  1 邱志勇 107.9.7 18,4000元 未載 TS224705  2 邱志勇 107.12.19 18萬元 未載 TS224707  3 邱志勇 108.6.14 15萬元 未載 TS224708  4 邱志勇 108.6.14 18萬元 未載 TS224711  5 邱志勇 108.8.22 30萬元 未載 TS224712  6 邱志勇 106.4.13 50萬元 未載 CH795082  7 邱志勇 106.6.29 60萬元 未載 CH795093  8 邱志勇 107.1.30 40萬元 未載 WG00000000